【裁判字號】    92,台上,2796
【裁判日期】    921226
【裁判案由】    給付薪資
【裁判全文】
最高法院民事判決                              九十二年度台上字第二七九六號
    上  訴  人  天外天有線電視股份有限公司
    法定代理人  李玉泉
    訴訟代理人  林凱倫律師
    被 上訴 人  甲○○
右當事人間請求給付薪資事件，上訴人對於中華民國九十年九月十一日台灣高等法院
第二審判決︵九十年度勞上字第二六號︶，提起上訴，本院判決如左：
    主  文
原判決關於命上訴人給付及該訴訟費用部分廢棄，發回台灣高等法院。
    理  由
本件被上訴人主張：伊自民國八十六年十月十八日起，擔任上訴人公司六職等五級內
部稽核人員，並兼任總經理室研發小組執行秘書，每月薪資新台幣︵下同︶七萬四千
元。上訴人於八十八年三月二日以書面公告免去伊原職，逕派為節目部企劃組執行編
輯，並要求於同年三月三日到職，伊乃向台北縣勞工局申請勞資爭議調解，然調解未
能成立。上訴人又於八十八年三月二十六日再度發函要求伊於同年月二十九日以前到
任新職，惟伊當日早已請特別休假，上訴人故意忽略伊請假之事實，以伊違反公司行
政管理規章第九章第十二條第六款「違抗公司命令」之規定，自八十八年三月三十日
起解僱，上訴人以此為由解僱，依法無效。伊仍得依民法第四百八十七條之規定請求
上訴人按月給付伊薪資等情。求為命上訴人自八十八年四月一日起，至九十年一月三
十一日止，按每月五日給付伊七萬四千元，及自各應給付之翌日起，加付法定遲延利
息之判決。
上訴人則以：依上訴人公司行政管理規章第十章第一條規定「公司得視業務需要，經
總經理核定後調整部門員額編制調職供指派擔任他項工作」，上訴人公司於八十八年
三月二日以書面公告免去被上訴人原職，派為節目部企劃組執行編輯；又於八十八年
三月十六日，以函通知被上訴人表明「依原職等級不變，原薪改敘新職」；再於八十
八年三月二十五日發函勞工局表明按「原職等原薪資改敘新職」之原則，並經勞工局
將該函轉送被上訴人，同年月二十六日再度發函被上訴人，促其於八十八年三月二十
九日以前到任新職，惟被上訴人拒不履新，顯違上訴人公司行政管理規章第十章第一
條之規定，為維護公司體制及運作，僅能依勞動基準法第十二條第四款「勞工違反勞
動契約或工作規則，情節重大」，及公司行政管理規章第九章第十二條第六款「違背
或抗拒公司規定」，予以解僱等語，資為抗辯。
原審將第一審所為被上訴人敗訴之判決一部廢棄，改判命上訴人給付如原判決附表所
示之金額，其餘部分維持第一審所為被上訴人敗訴之判決，駁回被上訴人之上訴，係
以：本件兩造之爭點在於上訴人公司於八十八年三月三十日之解僱被上訴人是否合法
。經查：(一)上訴人於八十八年三月二日公告將被上訴人調至「節目部企劃組」擔任「
執行編輯」，惟依上訴人公司人事薪資架構管理細則中之「職稱─職等對照表」觀之
，上訴人公司「主任」一職之最高職等為五職等，「組長」一職之最高職等為四職等
。又依公司人事基本資料，節目部經理陳政德為六職等四級，節目部企劃主任周詳人
為三職等十四級。再依證人即公司原節目部文字編輯解美惠之證詞，節目部企劃主任
周詳人於八十八年二月二十五日告知被上訴人，渠經董事長特別助理之授權，告知被
上訴人新職務，內容是採訪跟編務的工作，不包含發行的部分並且說不要給被上訴人
太多的權限，薪水四萬餘元等語。堪認上訴人公司八十八年三月二日公告，派被上訴
人為節目部企劃組執行編輯，其職等應較被上訴人原任六職等「稽核」為低，且薪資
亦較原七萬四千元為低。上訴人調動後之勞動條件顯較原有勞動條件不利，依內政部
七十四年七月十日（）台內勞字第三三一０一三號函意旨之反面解釋，被上訴人即
得拒絕之。(二)上訴人公司八十八年三月十六日之通知內容為「依3.２天視人事字第
八八００００一號公告暨董事長3.３指示：『甲○○依原職等級不變、原薪改敘原
則改各盡所長節目部企劃組執行編輯一職』，台端迄未任交原職，特再令台端於年
３月日完成原職移交，並到任新職」等語。通知下方記有地點：馬員上班位置。時
間：88.3.16 11:55 分，不接受新職，拒收，隨同人員高挺曦、警衛。另有高挺曦、
陳永德之簽名。證人高挺曦證稱「我們那時候與公司警衛及人事到十一樓原告（即被
上訴人）辦公的地方，把這份通知交給原告，這是上面交辦的事情，那時候原告拒絕
接受」；被上訴人則稱「當時有看到人事，沒有看到證人，人事將一紙文件攤在我桌
面，強烈要求我任新職，但我對新職工作內容跟薪資職等並不清楚，而且當時正在調
解當中，我電詢勞委會跟調解委員的意見，希望我在調解前不要簽署任何文件，當時
人事並沒有告知我原職等、薪資不變任新職，因為我沒有簽署文件他就直接拿走」等
語。按對話人為意思表示者，其意思表示以相對人了解時發生效力。非對話而為意思
表示者，其意思表示，以通知達到相對人時，發生效力。民法第九十四條、第九十五
條第一項前段分別定有明文。本件依上訴人所提通知影本記載及證人高挺曦所述，堪
認被上訴人未收受該「通知」，即該「通知」尚未送達於被上訴人。被上訴人復謂當
時人事並未告知其原職等薪資不變，上訴人亦未舉證當時曾以言詞向被上訴人表示「
原薪職等不變」，自難認上訴人於八十八年三月十六日已變更原三月二日公告調職內
容，將「以原薪職等不變調任新職」之意思表示到達被上訴人。(三)上訴人雖於八十八
年三月二十五日以天視總字第八００００一號函台北縣政府表示，公司基本立場及原
則為：馬員係以「同職之等級及薪資」，改派新職企劃組執行編輯。台北縣政府亦將
函轉送被上訴人，但台北縣政府發文日期為八十八年三月三十日，自難期被上訴人於
八十八年三月二十九日前收受台北縣政府檢送之上開文書。(四)上訴人八十八年三月二
十六日寄予被上訴人之存證信函，其內容為「主旨：為再次通知台端於八十八年三月
二十九日以前到任新職，請查照。說明：一、依本公司八十八年三月二日天視人事字
第八八０００００一號公告辦理。二、台端前經本公司按原職之等級及薪資調任執行
編輯乙職，然台端迄仍未到職，茲特再最後函知台端，請於八十八年三月二十九日以
前到任新職」。被上訴人稱其係於八十八年三月二十七日（週六）中午快下班時，收
受該存證信函，上訴人未另舉證被上訴人收受該存證信函之時間，應以被上訴人所述
時間為其收受之時間。(五)被上訴人主張其於八十八年三月二十七日已請八十八年三月
二十九日之特休假，並提出請假卡影本一份為據。上訴人則抗辯其並未同意被上訴人
請特休假等語。查依該請假卡之記載，被上訴人於八十八年三月三日請「三月三日至
三月五日二．五日年假」，另三月十日請「三月二十四日特休假」，三月二十七日請
「三月二十九日特休假」。上訴人公司之周詳人於三月三日註記「該員應於今日辦理
交接及職工作，不宜於本日內請假，因此暫不同意請另日請假」，其餘部分則未註
記不准假。又上訴人八十八年五月三日存證信函通知被上訴人逕將其八十八年三月薪
津撥入銀行帳戶，其中扣請假六千一百六十七元。查被上訴人月薪為七萬四千元，即
日薪二千四百六十七元，六千一百六十七元即二．五日薪資，該六千一百六十七元即
應為周詳人註記之不准假二．五日之薪資。則堪認上訴人就被上訴人所請三月二十九
日特休假並未不同意。被上訴人所請八十八年三月二十九日特休假，既經上訴人准假
，則上訴人於八十八年三月二十九日未上班即難認其係拒絕到任新職。被上訴人並無
上訴人所指違背或抗拒公司調職規定之情，則上訴人於八十八年三月三十日解僱被上
訴人即非合法，自不生解僱之效力等詞，為其判斷之基礎。
按非對話而為意思表示者，其意思表示以通知達到相對人時，發生效力，民法第九十
五條第一項定有明文。所謂達到，係指意思表示已置於相對人可能支配之範圍，換言
之，使相對人居於隨時可了解其內容之地位為已足，並非須使相對人取得占有，故通
知已送達於相對人之居住所或營業所者，即為達到，不必交付相對人本人或其代理人
，亦不問相對人之閱讀與否，該通知即可發生為意思表示之效力。本院著有五十四年
台上字第九五二號、五十八年台上字第七一五號等判例可資參照。查依卷附之通知影
本記載及證人高挺曦之證詞，上訴人八十八年三月十六日之通知，已變更原三月二日
公告調職內容，被上訴人係「以原薪職等不變調任新職」，被上訴人自稱人事將該通
知攤在其桌面，強烈要求其任新職云云。則該「通知」之意思表示已置於被上訴人可
能支配之範圍，並使被上訴人居於隨時可了解其內容之地位，該「通知」已發生為意
思表示之效力。原審謂被上訴人未收受該「通知」，對「通知」之內容不清楚，故不
生送達於被上訴人之效力云云，顯與上開判例意旨有違。次查，原審認定被上訴人係
於八十八年三月二十七日，收受上訴人命其於八十八年三月二十九日以前，按原職之
等級及薪資就任執行編輯新職之存證信函；被上訴人亦於八十八年三月二十七日請同
年月二十九日之特休假，而依被上訴人提出之請假卡，並無主管核可之簽章（一審卷
第一四五頁），且上訴人既命被上訴人於八十八年三月二十九日以前就任新職，似無
可能准被上訴人八十八年三月二十九日之特休假，則上訴人抗辯並未同意被上訴人請
八十八年三月二十九日特休假等語，即非無斟酌餘地，原審未詳予調查審認，遽為上
訴人不利之判決，自嫌速斷。上訴論旨，指摘原判決對其上開不利部分為不當，求予
廢棄，非無理由。
據上論結，本件上訴為有理由，依民事訴訟法第四百七十七條第一項、第四百七十八
條第二項，判決如主文。
中      華      民      國    九十二    年     十二     月    二十六    日
                              最高法院民事第一庭
                                  審判長法官  李  錦  豐
                                        法官  楊  鼎  章
                                        法官  吳  麗  女
                                        法官  許  朝  雄
                                        法官  陳  淑  敏
      右正本證明與原本無異
                                              書  記  官
中      華      民      國    九十三    年      一      月     十四     日
                                                                        Ａ


司法院資訊處製作；財團法人民間司法改革基金會備份。
